【裁判字號】    96,重訴,537
【裁判日期】    970326
【裁判案由】    損害賠償
【裁判全文】
臺灣臺中地方法院民事判決          96年度重訴字第537號
原      告  乙○○
訴訟代理人  張格明律師
被      告  甲○○
                      現於臺灣臺中看守所
上列當事人間請求損害賠償事件，原告提起刑事附帶民事訴訟（
96年度附民字第586號），經本院刑事庭移送前來，本院於民國
97年2月27日言詞辯論終結，判決如下：
    主  文
被告應給付原告新台幣壹仟肆佰壹拾柒萬肆仟壹佰伍拾肆元，及
民國96年10月12日起，至清償日止，按年息百分之五計算之利息
。
原告其餘之訴駁回。
訴訟費用由被告負擔。
本判決原告勝訴部份，於原告以新台幣肆佰柒拾貳萬伍仟元為被
告供擔保後，得假執行。
原告其餘假執行之聲請駁回。
    事實及理由
壹、程序方面：
    按訴狀送達後，原告不得將原訴變更或追加。但擴張或減縮
    應受判決事項之聲明者，不在此限。民事訴訟法第255條第1
    項第3款定有明文。本件原告起訴原聲明請求被告應給付原
    告新台幣（下同）2457萬9650元及自起訴狀繕本送達翌日（
    即96年10月12日）起，至清償日止，按年息百分之五計算之
    利息；嗣於97年2月27日具狀減縮聲明為請求被告應給付原
    告2149萬4999元及起訴狀繕本送達翌日起，至清償日止，按
    年息百分之五計算之利息，核屬減縮應受判決事項之聲明，
    核諸首揭規定，自無不合，應予准許。
貳、實體方面：
一、原告起訴主張：被告於96年5月15日（起訴狀誤載為3月15日
    ）上午8時45分許，攜帶上開具有殺傷力之改造手槍及子彈
    ，至台中市○區○○路25之3號，原告所經營「老廣主廚餐
    飲店」，因有關商業廣告費糾紛，與原告談判，兩人因此發
    生口角，被告竟基於殺人之犯意，持該裝有子彈之改造手槍
    ，朝原告之頸部射擊一槍，隨即駕車逃離現場，造成原告受
    有創傷性第六頸椎爆裂性骨折併脊髓損傷、甲狀腺撕裂傷等
    傷害，致使告四肢癱瘓成為極重度殘障，需長期臥床，並經
    復健治療仍無明顯復原，日常生活無法自理，完全需靠他人
    協助，而有損害，是原告依民法第184條第1項、第193條第1
    項、第195第1項所規定侵權行為之法律關係，自得請求被告
    賠償下列損害：
（一）喪失勞動能力損失部分：原告本受僱於擔任自助餐雇員，
      每月工資2萬餘元，以每月2萬元每年24萬元計算，原告62
      年12月5日出生，受傷時為33歲又3月10日（應為33歲又5
      個月10日之誤載）至60歲退休時，尚有26年8月20日（應
      為26年6月20日之誤載）工作時間，被告使原告喪失工作
      能力，原告自得請求被告賠償26年工作所得損失，以每年
      24萬元計算，扣除中間利息，依霍夫曼計算式，26年工作
      所得損失為406萬6600元（24萬元x16.00000000）
（二）增加生活所需部分：
  １、醫藥費：支出醫藥費用20萬元。
  ２、看護費用：原告因傷四肢癱瘓成為極重度殘障，需長期臥
      床，日常生活無法自理，完全需靠他人協助，除已支出
      96年5月15日至96年10月5日，每日1000元，計14萬3000元
      外，未來看護費，依本國男性生命餘年，原告尚有41.37
      年餘，原告請求被告依餘命41年，每日以1000元，每年
      36萬5000元計算，被告應給付1510萬50元。以上合計被告
      應賠償看護費用：1524萬3050元。
（三）精神慰撫金部分：原告大學專科畢業，有印尼配偶一人，
      並有三子女，原告因被告犯行終身癱瘓生活無法自理精神
      受有痛苦，爰請求被告給付慰撫金200萬元。
（四）以上合計被告應賠償原告2149萬4999元，並聲明：被告應
      給付原告2149萬4999元，及自起訴狀繕本送達之翌日（即
      96年10月12日）起，至清償日止，按年息百分之五計算之
      利息；並陳明：願供擔保，請准宣告假執行。
二、被告到庭：對其於96年5月15日上午8時45分許，在台中市○
    區○○路25之3號，原告所經營「老廣主廚餐飲店」，因有
    關商業廣告費糾紛，與原告談判，發生口角，乃持改造手槍
    ，朝原告之頸部射擊一槍，造成原告受有創傷性第六頸椎爆
    裂性骨折併脊髓損傷、甲狀腺撕裂傷等傷害，致使告四肢癱
    瘓成為極重度殘障，需長期臥床，並經復健治療仍無明顯復
    原，日常生活無法自理，完全需靠他人協助，而有損害之事
    實，不為爭執；且就原告因傷已支出醫藥費用20萬元、及支
    出96年5月15日至96年10月5日，每日1000元看護費，計14萬
    3000元之事實，亦不爭執，惟辯稱：原告請求金額過高，其
    現在無力清償等語，並聲明：駁回原告之訴
三、原告主張被告於上揭時、地，持槍射擊原告頸部，造成原告
    受有創傷性第六頸椎爆裂性骨折併脊髓損傷、甲狀腺撕裂傷
    等傷害，致使告四肢癱瘓成為極重度殘障，需長期臥床，並
    經復健治療仍無明顯復原，日常生活無法自理，完全需靠他
    人協助，而有損害等情，為被告所不爭執，並有原告所提出
    附卷之中國藥醫藥大學附設院96年8月30日、同年9月14日、
    10月1日診斷證明書三份、原告身心障礙手冊一份，在卷可
    參，且被告因前開犯行，經本院事庭96年度訴第2139號刑事
    判決判處罪刑乙節，亦據本院依職權調閱上開刑事案卷，查
    明屬實，是原告此部分主張，應可信為真實。
四、復按因故意或過失，不法侵害他人之權利者，負損害賠償責
    任；不法侵害他人之身體或健康者，對於被害人因此喪失或
    減少勞動能力或增加生活上之需要時，應負損害賠償責任；
    不法侵害他人之身體、健康、名譽、自由、信用、隱私、貞
    操，或不法侵害其他人格法益而情節重大者，被害人雖非財
    產上之損害，亦得請求賠償相當之金額，民法第184條第1項
    前段、第193條第1項、第195條第1項分別定有明文。本件原
    告因被告故意犯行受有傷害，且被告上開故意行為與原告所
    受傷害間具有相當因果關係，是原告依上揭民法規定請求被
    告負損害賠償責任，洵屬有據。
五、茲就原告請求被告賠償之費用，應否准許，分述如次：
（一）有關減少勞動能力之損害部分：
      本件原告因前述傷害，致使原告四肢癱瘓成為極重度殘障
      ，已如前述，對照勞工殘廢保險給付標準表喪失勞動能力
      之比率為百分之百；又原告主張其本受僱於擔任自助餐雇
      員，每月工資2萬餘元，為被告不爭執，是原告主張其勞
      動能力受損，以每年24萬元計算，並為被告所不爭執，自
      屬可採。再者，原告為62年12月5日出生，受傷時為33歲
      又5個月又10日，至60歲退休時，尚有26年6月20日之工作
      時間，原告請求被告賠償26年期間之工作所得損失，於法
      有據，是以每年24萬元計算，扣除中間利息，依霍夫曼計
      算式，26年工作所得損失為406萬6600元（24萬元x16.000
      00000），原告請被告賠償減少勞動能力之損害406萬6600
      元，於法有據。
（二）有關支出醫療費用及增加生活上需要之費用部分：
  １、醫療費用部分：原告主張其因系爭車禍已支出醫療費用20
      萬元，為被告所不爭執，且表示願意賠償，是原告請求被
      告賠償醫療費用20萬元，於法有據。
  ２、看護費用部分：本件原告因傷四肢癱瘓成為極重度殘障，
      需長期臥床，日常生活無法自理，完全需靠他人協助，己
      已如前述，原告已支出96年5月15日起，至96年10月5日期
      間，每日1000元，計14萬3000元，業為被告所不爭執，並
      有收據一份在卷可稽，此外，原告於96年10月6日，原告
      為33歲10月又1日，依本國男性生命餘年表，餘命尚有45.
      96年，原告主張以41年計算餘命年數，應屬可採；再者，
      原告四肢癱瘓成為極重度殘障，需長期臥床，日常生活無
      法自理，完全需靠他人協助，原告主張被告每日應賠償看
      護費以1000元，每年以36萬5000元計算，尚屬合理，依原
      告生命餘年41年，每年被告應給付36萬5000元，扣除中間
      利息，依霍夫曼計算式，41年看護費用為826萬4554 元（
      36萬5000元x22.000000000），原告得請求被告賠償看護
      費用為840萬7554元（即14萬3000元+826萬4554元），惟
      原告逾此部分之請求，則屬無據。
（三）有關精神慰撫金部分：
      按慰藉金核給之標準固與財產上損害之計算不同，然非不
      可斟酌雙方身分資力與加害程度，及其他各種情形核定相
      當之數額，最高法院著有51年台上字第223號判例可資參
      照。本院斟酌原告為62年12月5日生，年紀尚輕，大學專
      科畢業，有印尼配偶一人，並育有三名子女（參卷附戶籍
      謄本），原告因被告犯行受有創傷性第六頸椎爆裂性骨折
      併脊髓損傷、甲狀腺撕裂傷等傷害，致使告四肢癱瘓成為
      極重度殘障，自受有身體及精神上之痛苦；本院審酌原告
      之名下並無財產，而被告國中肄業，名下無財產等情狀，
      認原告請求被告賠償精神慰撫金200萬元，尚屬過高，宜
      以150萬元為適當，原告逾此部分之請求，尚難准許。
六、綜上所述，原告所得請求賠償之金額為減少勞動能力之損害
    406萬6600元、醫療費用20萬元、看護費840萬7554元、精神
    慰撫金150萬元，合計為1417萬4154元。從而，原告依前述
    民法規定之侵權行為損害賠償請求權之法律關係，請求被告
    給付1417萬4154元，及起訴狀繕本送達被告之翌日（即96
    年10月12日）起，至清償日止，按年息百分之五計算之利息
    部分，為有理由，應予准許，惟原告逾此範圍之請求，於法
    無據，應予駁回。
七、本件原告就其勝訴部分，陳明願供擔保，聲請宣告假執行，
    經核並無不合，爰酌定相當之擔保金額宣告之；至原告敗訴
    部分，其假執行之聲請，因訴之駁回而失所附麗，不予准許
    。
參、訴訟費用負擔及假執行宣告之依據：民事訴訟法第79條、第
    390條第2項。
中    華    民    國    97    年    3    月    26    日
                  民事第四庭  法  官  王金洲
正本係照原本作成。
如對本判決上訴，須於判決送達後20日內向本院提出上訴狀。
中    華    民    國    97    年    3    月    26    日
                              書記官  楊家印


司法院資訊處製作；財團法人民間司法改革基金會備份。
